臺灣高等法院臺中分院刑事判決
110年度上易字第465號

上  訴  人  臺灣彰化地方檢察署檢察官
被      告  洪敬勛



選任辯護人  陳志隆律師
被      告  張建勝



上列上訴人因被告等傷害案件，不服臺灣彰化地方法院109年度
易字第20號中華民國110年3月4日第一審判決（起訴案號：臺灣
彰化地方檢察署108年度偵字第11863號），提起上訴，本院判決
如下：
    主  文
上訴駁回。
    理  由
一、公訴意旨略以：被告洪敬勛為告訴人張朝勝之雇主，被告張
    建勝為告訴人張朝勝之同事，詎被告洪敬勛、張建勝於民國
    108年4月13日上午與告訴人張朝勝因工作發生爭執，2人竟
    基於傷害之犯意聯絡，於同日下午4時13分許（起訴書誤載
    為33分許），前往告訴人張朝勝位於彰化縣○○鄉○○村○○路0
    段000號之住處，共同徒手毆打告訴人張朝勝之手部，被告
    張建勝並另以手搥打告訴人張朝勝之頭部，致告訴人張朝勝
    受有右肩脫臼併近端肱骨骨折、頭部外傷併頭皮擦挫傷及流
    血與腦震盪等傷害。因認被告洪敬勛、張建勝均涉犯修正前
    刑法第277條第1項之傷害罪嫌。
二、按犯罪事實應依證據認定之，無證據不得認定犯罪事實；不
    能證明被告犯罪者，應諭知無罪之判決，刑事訴訟法第 154
    條第2項、第 301條第1項前段分別定有明文。又刑事訴訟法
    上所謂認定犯罪事實之證據，係指足以認定被告確有犯罪行
    為之積極證據而言，如未能發現有相當證據或證據不足以證
    明，自不能以推測或擬制之方法以為裁判基礎，而認定不利
    於被告之事實，需依積極證據，苟積極證據不足為不利被告
    之認定時，即應為有利於被告之認定，更不必有何有利之證
    據；所謂「積極證據足以為不利被告事實之認定」，係指據
    為訴訟上證明之全盤證據資料，在客觀上已達於通常一般之
    人均不致於有所懷疑、而得確信被告確曾犯罪之程度；若未
    達到此一程度，而有合理之懷疑存在時，即無從為有罪之確
    信。而訴訟上所得之全盤證據資料，固不以直接證據為限，
    間接證據亦應包含在內，惟採用間接證據時，必其所成立之
    證據，在直接關係上，雖僅足以證明他項事實，而由此他項
    事實，本於事理之作用足以證明待證事實者，方為合法，若
    憑空之推想，並非得採為證據資料之間接證據（最高法院29
    年上字第3105號、30年上字第 816號、32年上字第67號及76
    年台上字第4986號判例意旨參照）。再者，刑事訴訟法第16
    1條第1項明文規定：「檢察官就被告犯罪事實，應負舉證責
    任，並指出證明之方法」；因此，檢察官對於起訴之犯罪事
    實，應負提出證據及說服之實質舉證責任。倘其所提出之證
    據，不足為被告有罪之積極證明，或其指出證明之方法，無
    從說服法院以形成被告有罪之心證，基於無罪推定之原則，
    自應為被告無罪判決之諭知。申言之，刑事訴訟制度受「倘
    有懷疑，則從被告之利益為解釋」、「被告應被推定為無罪
    」原則所支配，故得為訴訟上證明者，無論為直接或間接證
    據，須客觀上於吾人一般社會生活經驗均不致有所懷疑，而
    達於確信之程度者，且除認定被告犯罪之外，無從本於同一
    事證為其他有利於被告之合理推斷，始可以之為不利之認定
    ，倘其證明尚未達於確信之程度，而有合理可疑存在時，即
    難據為被告有罪之認定。復按告訴人之告訴，係以使被告受
    刑事訴追為目的，是其陳述是否與事實相符，仍應調查其他
    證據以資審認。被害人就被害經過所為之陳述，其目的在於
    使被告受刑事訴追處罰，與被告處於絕對相反之立場，其陳
    述或不免渲染、誇大。是被害人縱立於證人地位具結而為指
    證、陳述，其供述證據之證明力仍較與被告無利害關係之一
    般證人之陳述為薄弱。從而，被害人就被害經過之陳述，除
    須無瑕疵可指，且須就其他方面調查又與事實相符，亦即仍
    應調查其他補強證據以擔保其指證、陳述確有相當之真實性
    ，而為通常一般人均不致有所懷疑者，始得採為論罪科刑之
    依據（最高法院52年台上字第1300號判例、81年度台上字第
    3539號、95年度台上字第6017號刑事判決意旨參照）。
三、又犯罪事實應依證據認定之，無證據不得認定犯罪事實已如
    前所論述；且有罪之判決書應於理由內記載認定犯罪事實所
    憑之證據及其認定之理由，刑事訴訟法第310條第1款亦定有
    明文。而犯罪事實之認定，係據以確定具體的刑罰權之基礎
    ，自須經嚴格之證明，故其所憑之證據不僅應具有證據能力
    ，且須經合法之調查程序，否則即不得作為有罪認定之依據
    。倘法院審理之結果，認為不能證明被告犯罪，而為無罪之
    諭知，即無前揭第154條第2項所謂「應依證據認定」之犯罪
    事實之存在。因此，同法第 308條前段規定，無罪之判決書
    只須記載主文及理由。而其理由之論敘，僅須與卷存證據資
    料相符，且與經驗法則、論理法則無違即可，所使用之證據
    亦不以具有證據能力者為限，即使不具證據能力之傳聞證據
    ，亦非不得資為彈劾證據使用。故無罪之判決書，就傳聞證
    據是否例外具有證據能力，本無須於理由內論敘說明（最高
    法院 100年度台上字第2980號刑事判決意旨參照）。準此，
    本院以下採為認定被告無罪所使用之證據，不以具有證據能
    力者為限，且毋庸論敘所使用之證據是否具有證據能力，合
    先敘明。　　
四、公訴意旨認被告洪敬勛、張建勝涉犯上開罪嫌，無非係以告
    訴人張朝勝、證人張水泉於警詢、偵查及原審審理中之證述
    、證人鄒碧霞、張峻誠於原審審理中之證述、告訴人張朝勝
    之佑民醫療社團法人佑民醫院（下稱佑民醫院）診斷書、亞
    洲大學附屬醫院診斷證明書、現場監視器畫面翻拍照片8張
    等為其主要論據。訊據被告洪敬勛、張建勝堅決否認有何上
    開傷害犯行；被告洪敬勛辯稱：我跟張建勝有去告訴人張朝
    勝的住處，告訴人張朝勝看到我就推我，張建勝就將告訴人
    張朝勝壓制在地，我沒有打告訴人張朝勝，也沒有壓制告訴
    人張朝勝（見原審卷第195、409頁）；被告張建勝辯稱：當
    天我跟洪敬勛到現場，告訴人張朝勝有喝酒，看到洪敬勛就
    出來推洪敬勛，當時我站在洪敬勛旁邊，我就將告訴人張朝
    勝過肩摔並抱著他將他壓在地上，我用我的身體側面壓制告
    訴人張朝勝，但我沒有打告訴人張朝勝，因為告訴人張朝勝
    起酒瘋要打我，所以我才壓著他（見原審卷第196、409頁）
    。被告洪敬勛之辯護人則以：㈠被告洪敬勛並無出手毆打或
    壓制告訴人張朝勝之行為，告訴人張朝勝及證人張水泉、鄒
    碧霞就告訴人張朝勝遭被告洪敬勛毆打之經過，其等間證述
    均有重大瑕疵及出入，其等證詞均不足採信。㈡依照佑民醫
    院之急診病歷，告訴人張朝勝就診時向主治醫師自承：其右
    手肘及右肩之傷勢，係在就診前的4個小時左右，從1.5公尺
    的高處摔落所導致(Chief Complaints：right elbow,arm a
    nd shoulder painful due to fall about 1.5m height si
    nce 4 hours before admission），並非遭到被告2人毆打
    所造成；又依據亞洲大學附屬醫院之病歷資料，告訴人張朝
    勝係自承：該傷勢係其於108年4月13日「工作時」被朋友揍
    （000-00-00 when working被朋友揍），並非在「住處」遭
    到被告2人之毆打，足見本件告訴人張朝勝之傷勢均非被告2
    人所造成，請為被告洪敬勛無罪之諭知等語（見原審卷第36
    9至376頁）為被告洪敬勛辯護。
五、經查：
  ㈠告訴人張朝勝雖指稱被告洪敬勛、張建勝2人有對其為傷害行
    為，然就被告2人當日下午之行為為何及告訴人如何受有本
    案傷害，先後指述如下：
  ⒈於108年7月9日警詢中陳述：108年4月13日下午4時33分許，
    洪敬勛與張建勝開車到我家要找我理論，當時我與他們在我
    家門口處說話，或許是我家的門屬於外推的方式，我在推啟
    有碰撞到洪敬勛，碰撞到後，洪敬勛、張建勝就開始打我。
    當時他們只以徒手方式打我頭部跟肩部，他們毆打後，導致
    我的肩部脫臼及骨折，頭部有挫擦傷。案發當時沒有報案（
    見偵卷第20至21頁）。
  ⒉於108年11月27日偵查中證稱：當天下午4點多，被告2人去我
    家找我，進來後就對我大小聲，被告洪敬勛先把我推倒在地
    ，兩人把我胸部壓在地上，還壓我的腳，我無法還手，被告
    2人其中一人一直打我的頭，另一人打我的手，打到我的手
    脫臼、骨折，我要爬起來時，被告2人又將我推倒在地，並
    壓住我，他們就停手並離開：當天我爸媽及兒子都在場（見
    偵卷第89至90頁）。
  ⒊於109年12月15日原審審理時證述：當天我見到被告洪敬勛來
    我家，已進入前門，我推開內門要出去時碰撞到被告洪敬勛
    ，被告洪敬勛就先打我，亂打我的身體正面跟臉，然後被告
    張建勝衝進來，他把我拉倒讓我正面朝地倒在地，隨後我就
    被壓制在地上，被告2人都在我身邊，我頭轉不過去看不到
    是誰壓制我、打我，一個人把我壓在地上，一個人打我，有
    人把我的右手拉起來，往我的右肩打，還有打我的頭10幾拳
    ，他們拉我的右手才導致我的右肩膀脫臼（見原審卷第293
    至294、296至297、301至303頁）。
  ⒋由上可知，告訴人張朝勝雖指稱於108年4月13日下午在其住
    處遭被告洪敬勛、張建勝毆打，導致其受有右肩脫臼併近端
    肱骨骨折、頭部外傷併頭皮擦挫傷及流血與腦震盪等傷害，
    然其先於警詢中只泛稱有遭被告2人以徒手方式毆打頭部及
    肩部，未能具體描述任何遭傷害之情節，嗣於偵查中始提及
    「係遭被告洪敬勛推倒在地，遭被告2人壓制在地而遭毆打
    」之情節；然於原審審理中則改稱「被壓制前即有遭被告洪
    敬勛毆打身體正面及臉」、「係被告張建勝把其拉倒讓其正
    面朝地倒在地」，則告訴人張朝勝就遭被告洪敬勛、張建勝
    傷害之過程前後所述顯然不同、已有瑕疵，告訴人張朝勝之
    前揭指述是否可信，已非無疑。
  ⒌又告訴人張朝勝於原審審理時證述：其正面朝地被壓制在地
    上，被告2人在其身邊，一人把其壓在地上，另一人拉起其
    右手打其右肩，並毆打其頭部10幾拳，其被壓制在地上的時
    候，頭部沒有撞到地上，其頭部的傷勢是其試圖想爬起來，
    被他們用拳頭打所造成，其因正面被壓制在地上，無法轉頭
    看是遭何人毆打（見原審卷第293、297、301至302頁）。是
    依告訴人上開所言，本案其是以正面朝地遭壓制在地、無法
    轉頭（包含抬頭）觀看係何人毆打之姿勢而遭毆打頭部，此
    所可能造成的傷勢部位，應係頭頂或後腦杓部位；然觀諸告
    訴人張朝勝所提出之佑民醫院診斷書就頭部傷勢部分係記載
    「頭部外傷併頭皮擦挫傷及流血」（見偵卷第43頁），及佑
    民醫院醫護人員所繪製之告訴人張朝勝傷勢位置圖，其頭部
    之傷勢係在「正前額及右前額」部位（見原審卷第36頁），
    此與告訴人張朝勝前揭證述其頭部遭毆打所可能造成之傷勢
    部位顯然有異，告訴人張朝勝前揭證述遭毆打之情節是否為
    真，顯有疑問。
  ㈡且查，告訴人張朝勝雖提出佑民醫院診斷書及亞洲大學附屬
    醫院診斷證明書（見偵卷第43至45頁），欲證明因遭被告2
    人毆打導致其受有右肩脫臼併近端肱骨骨折、頭部外傷併頭
    皮擦挫傷及流血與腦震盪等傷害。惟經原審調閱告訴人張朝
    勝前往南投縣草屯鎮之佑民醫院急診檢傷之本案相關病歷資
    料，告訴人張朝勝係於108年4月13日下午5時57分許至佑民
    醫院急診檢傷，急診檢傷紀錄單上記載：「患者表示剛跌倒
    現右上臂及肩部痛，右上肢活動困難變形」（見原審卷第35
    頁）；且於同日下午6時7分許，醫生所開立之診療紀錄上亦
    記載：「chief complaints：Right elbow and shoulder p
    ainful due to high fall about 1.5m height just now；
    Head injury with abrasion」（即病患主訴：右手肘、肩
    之傷勢，係剛從1.5公尺處跌倒所導致；頭部有外傷併擦傷
    。見原審卷第37頁），告訴人張朝勝未曾向醫護人員提及其
    所受傷害係遭他人毆打所導致，此有佑民醫院109年1月10日
    （109）佑院務病字第1090100003函覆之告訴人張朝勝急診
    、住院病歷資料（見原審卷第31至132頁）在卷可憑，衡以
    告訴人張朝勝急診檢傷時為使醫師瞭解傷勢成因以利診治，
    告訴人張朝勝自會對醫護人員坦然陳述該傷勢造成之原因，
    告訴人張朝勝於第一時間至佑民醫院檢傷向醫護人員陳述受
    傷原因時，既已表示是其剛從1.5公尺處跌倒所導致，復審
    酌此原因確實有可能造成上開診斷書所載「右肩脫臼併近端
    肱骨骨折、頭部外傷併頭皮擦挫傷及流血」之情形，且告訴
    人張朝勝於佑民醫院急診住院期間，病歷資料均無記載其曾
    向醫護人員提及有遭人毆打致其受有本案傷害一節，則其事
    後改口稱佑民醫院診斷書上記載之「右肩脫臼併近端肱骨骨
    折、頭部外傷併頭皮擦挫傷及流血」等傷害，係遭被告2人
    毆打所導致云云，是否足以令人信其所述為真，已不無疑義
    ；再依卷附監視器錄影畫面翻拍照片（見原審卷第35至41頁
    ）顯示，被告2人於108年4月13日下午4時13分許，出現在告
    訴人張朝勝住處前，並於同日下午4時20分許離開其住處，
    則告訴人張朝勝係於被告2人離去後1個多小時始前往醫院急
    診檢傷，並主訴係剛從1.5公尺處跌倒所導致，自難認告訴
    人張朝勝於佑民醫院急診時所檢查之傷勢，為案發當時與被
    告2人發生肢體衝突所導致。
  ㈢至亞洲大學附屬醫院診斷證明書雖記載告訴人張朝勝因頭外
    傷後持續頭痛眩暈於門診求診，而診斷告訴人張朝勝有「腦
    震盪」情形（見偵卷第45頁），且告訴人張朝勝於108年4月
    22日門診時有提及其頭部傷勢是「108年4月13日工作時被朋
    友揍」所導致，此有亞洲大學附屬醫院109年1月30日院醫事
    病字第109000069號函覆之告訴人張朝勝病歷資料（見原審
    卷第167至175頁）存卷足憑，然上開傷勢原因之記載，亦與
    告訴人張朝勝聲稱係在住處（非工作時）遭被告2人毆打之
    情形不符，參以告訴人張朝勝係距離案發時間已隔9日之108
    年4月22日始前往亞洲大學附屬醫院就診，本已難認此傷勢
    確實與本案具有關連，且告訴人張朝勝就診時所述受傷之時
    機、處所（工作時），亦與其事後指訴係在其住處（非工作
    時）遭被告2人毆打之情形相異，尚無從以此診斷證明書及
    病歷資料執為不利被告2人之認定。
  ㈣公訴意旨雖以案發現場證人即告訴人之父張水泉於警詢、偵
    查及原審審理中之證述、證人即告訴人之母鄒碧霞於原審審
    理中及證人即告訴人之子張峻誠於原審審理中之證述執為不
    利被告2人之認定，然查：
  ⒈證人張水泉於警詢時證述：我發現的時候，我已經看到張朝
    勝被壓在地上了，後來被告他們就用拳頭打張朝勝的頭部（
    見偵卷第32頁）；於偵查中證述：被告2人進來就把張朝勝
    推倒在地上，壓住張朝勝胸部。被告2人用手凹住張朝勝的
    手，被告洪敬勛又壓住張朝勝的胸部，被告張建勝一直用手
    捶張朝勝的頭，我太太請他們停手，被告2人就沒有打（見
    偵卷第88頁）；嗣於原審審理時則證述：當天有2個人進來
    ，他們同時將張朝勝推倒，張朝勝正面朝上被壓制在地上，
    躺在地上像睡覺一樣都沒有在動，被告他們1人在左邊、1人
    在右邊壓張朝勝，我看到1人在後面折張朝勝的手，另1人拉
    張朝勝的頭髮把他的頭摔在地上（見原審卷第306、309至31
    0、312至313頁）。然依證人張水泉前揭所述「被告2人係同
    時將告訴人張朝勝推倒，告訴人張朝勝係正面朝上之姿勢遭
    被告2人壓制在地，被告其中1人係拉告訴人張朝勝之頭髮將
    其頭摔在地」之情節，顯與告訴人張朝勝於原審審理中證述
    「其係遭被告張建勝拉倒後正面朝地被壓制在地上，其頭部
    沒有撞到地上」（見原審卷第293、301、303頁）之情節迥
    異，證人張水泉就告訴人張朝勝如何遭推倒、遭壓制之姿勢
    （正面朝上或正面朝地）、頭部有無撞地等被害過程之重要
    情節，既與告訴人張朝勝所述有嚴重歧異，證人張水泉前揭
    證述顯無從作為擔保告訴人張朝勝前揭指證真實性之補強證
    據。
  ⒉又證人鄒碧霞於原審審理時到庭證稱：被告洪敬勛進來就說
    打，張朝勝被壓在地上，當時張朝勝是身體斜躺被壓制在地
    ，臉朝旁邊，右手已經斷掉不會動；被告2人同時動手，打
    哪裡我沒有看清楚，誰壓制張朝勝我也忘記了；是被告2人
    把張朝勝的手打斷；當時被告2人一起打，1個壓住，1個一
    直打張朝勝的頭，是被告張建勝用拳頭打張朝勝的頭部；當
    時很亂，我只有看到被告2人一直打，但無法看清楚他們的
    肢體動作，被告2人離開後，張朝勝就跟我說他的右手斷掉
    了，要去看醫生（見原審卷第318至319、322頁），則證人
    鄒碧霞稱告訴人張朝勝係身體斜躺遭壓制在地，此已與告訴
    人張朝勝所述係正面朝地遭壓制在地不同，且證人鄒碧霞雖
    稱被告2人均有毆打告訴人張朝勝，卻始終無法陳述被告洪
    敬勛有何毆打行為，雖稱是被告2人將告訴人張朝勝之右手
    打斷，卻又無法描述被告2人之具體毆打行為為何，其所述
    是否均屬實情，尚非無疑。另證人張峻誠於原審審理中雖證
    述：當天我站在廚房看到張朝勝被打，有1個人壓在張朝勝
    身上，張朝勝趴在地上，有人有打他，但我沒有看得很清楚
    是如何打張朝勝，也不記得是如何打張朝勝，當時沒有注意
    張朝勝身上是否有傷勢，被告2人離開後我就去上班（見原
    審卷第389至395、397頁），是證人張峻誠亦無法具體描述
    被告2人究係以何種方式傷害告訴人張朝勝或告訴人張朝勝
    是否因此受到何種傷害，實難僅以證人張峻誠前揭模糊之證
    述，執為不利被告2人之認定。
  ⒊另衡以證人張水泉、鄒碧霞、張峻誠分別為告訴人之父母、
    兒子，其等所述是否有偏袒告訴人張朝勝或故為附和告訴人
    張朝勝之詞，本值懷疑，而據證人張峻誠證述案發時其在家
    並目睹告訴人張朝勝遭壓制在地，卻無任何上前勸阻被告2
    人或協助告訴人張朝勝脫困之行為，且證人張峻誠、張水泉
    、鄒碧霞亦均無報警求救之舉動，業據證人張峻誠於原審審
    理時證述在卷（見原審卷第391至392、397頁），審酌案發
    當時除被告2人、告訴人張朝勝之外，尚有告訴人之父母、
    兒子即張水泉、鄒碧霞及張峻誠等人在現場，倘被告2人確
    實有公訴意旨所指之在告訴人張朝勝住處毆打告訴人致其受
    有右肩脫臼併近端肱骨骨折、頭部外傷併頭皮擦挫傷及流血
    與腦震盪等不輕傷害之行為，斯時在場之告訴人之父母、兒
    子即張水泉、鄒碧霞及張峻誠等人縱不敢上前幫忙告訴人或
    勸阻被告2人，理應會報警請求警方到場處理，然證人張水
    泉、鄒碧霞及張峻誠均無任何報警或求助之作為，難認合於
    常情，是被告2人辯稱被告張建勝雖有將告訴人張朝勝壓制
    在地，但其等均無毆打告訴人張朝勝導致其受有上開傷害之
    行為，尚非不可採信。且本案告訴人張朝勝係遲至距離案發
    後2個多月之108年7月9日始至警局報案（見偵卷第19至21頁
    ），參以告訴人張朝勝於108年4月13日第一時間至佑民醫院
    檢傷時係向醫護人員陳述其係剛從1.5公尺處跌倒導致受傷
    ，自難認公訴意旨所指之告訴人張朝勝上開傷害，確係由被
    告2人毆打所造成。
  ㈤至公訴人雖以被告張建勝曾坦承有勒住告訴人張朝勝之脖子
    將告訴人張朝勝過肩摔而壓制在地一節，認本案告訴人張朝
    勝之上開傷害確係由被告2人所造成云云（見原審卷第411頁
    ），然被告2人堅決否認告訴人張朝勝所受上開傷害係被告2
    人所造成，且告訴人張朝勝於原審審理中亦否認有遭被告張
    建勝勒住脖子過肩摔（見原審卷第303頁），並稱其所受傷
    害係被告2人徒手毆打所致，實難以此等相互矛盾、不一致
    之供述及證述，率爾推論公訴意旨所指之告訴人張朝勝傷勢
    係被告2人所造成，況告訴人張朝勝於第一時間係向醫護人
    員陳述其係剛從1.5公尺處跌倒導致受傷，公訴意旨認告訴
    人張朝勝上開傷害係由被告2人所造成，實難憑採。
六、綜上所述，本案告訴人張朝勝之指訴內容，不僅前後不一，
    並有與病歷資料之客觀證據不符之嚴重瑕疵；而證人張水泉
    、鄒碧霞、張峻誠分別為告訴人之父母、兒子，其等證述告
    訴人張朝勝遭毆打過程之情節，或與告訴人張朝勝所述情節
    有嚴重歧異，或無法具體陳述過程而僅有模糊之證述，均無
    從作為擔保告訴人張朝勝前揭指證真實性之補強證據。從而
    ，本案公訴意旨就被告洪敬勛、張建勝涉嫌毆打告訴人張朝
    勝致其受有起訴書所載傷害之犯行所提出之證據，本院認為
    其於訴訟上之證明，尚未達足使通常一般之人均不致有所懷
    疑，而得確信其為真實之程度，尚有合理之懷疑存在。依舉
    證分配之法則，對於被告之成罪事項，應由檢察官負舉證義
    務，檢察官無法舉證使本院產生無合理懷疑之確信心證，縱
    被告洪敬勛、張建勝前後所辯不一或難以採信，亦不得因此
    反面推論其等罪行成立，致違刑事舉證分配之法則。此外，
    本院在得依或應依職權調查證據之範圍內，復查無其他積極
    明確之證據，足以認定被告2人有檢察官所指之本案罪行，
    揆諸前揭法條及判決意旨，自應為被告洪敬勛、張建勝均無
    罪之判決。
七、原審因認本件罪證不足，而為被告洪敬勛、張建勝2人無罪
    之諭知，並無違誤。而按檢察官就被告犯罪事實，應負舉證
    責任，並指出證明之方法，即檢察官對於起訴之犯罪事實，
    應負提出證據及說服之實質舉證責任。倘其所提出之證據，
    不足為被告有罪之積極證明，或其指出證明之方法，無從說
    服法院以形成被告有罪之心證，基於無罪推定之原則，自應
    為被告無罪判決之諭知，已如前所論述。本件既查無證據證
    明被告洪敬勛、張建勝2人有何檢察官所指之犯行，亦詳述
    如前，而原審判決就卷內證據調查之結果，為綜合判斷、取
    捨，認仍無從證明被告洪敬勛、張建勝有公訴意旨所指傷害
    張朝勝之犯行，其得心證之理由已說明甚詳，所為論斷從形
    式上觀察，亦難認有違背經驗法則、論理法則，或有其他違
    背法令之情形，自難任意指為違法。檢察官提起上訴以：
  ㈠原審判決認告訴人張朝勝前後所述不同而有瑕疵部分，係將
    告訴人之陳述予以割裂，單獨觀察、分別評價，針對其枝節
    上之差異，先後詳簡之別，即悉予摒棄，此證據之判斷自欠
    缺合理性而與事理不侔，即與論理法則有所違背，所為判決
    當然違背法令。
  ⒈按認定犯罪事實所憑之證據，並不以直接證據為限，即綜合
    各種間接證據，本於推理作用，為認定犯罪事實之基礎，如
    無違背一般經驗法則，尚非法所不許；又告訴人、證人之陳
    述有部分前後不符，或相互間有所歧異時，究竟何者為可採
    ，法院仍得本其自由心證予以斟酌，非謂一有不符或矛盾，
    即應認其全部均為不可採信；尤其關於行為動機、手段及結
    果等之細節方面，告訴人之指陳，難免故予誇大，證人之證
    言，有時亦有予渲染之可能；然其基本事實之陳述，若果與
    真實性無礙時，則仍非不得予以採信（最高法院分別著有44
    年台上字第702號、74年台上字第1599號判例）；又按刑事
    訴訟法就證據之證明力，雖委由法官評價，即凡經合法調查
    之有證據能力之證據，由法官本於生活經驗上認為確實之經
    驗法則及理則上當然之論理法則以形成確信之心證。然心證
    之形成，來自於經嚴格證明之證據資料之推理作用；證人之
    陳述如具有互補性或關連性，其陳述縱有部分前後不符，或
    相互間有所歧異，究竟何者為可採，法院仍應本其確信，依
    據經驗法則及論理法則，參酌其他補強證據予以綜合判斷，
    且應就證人之觀察力、記憶力及陳述力綜合審酌，以判斷其
    陳述之真偽。倘將證人之陳述予以割裂，單獨觀察、分別評
    價，或針對其枝節上之差異，先後詳簡之別，即悉予摒棄，
    此證據之判斷自欠缺合理性而與事理不侔，即與論理法則有
    所違背，所為判決當然違背法令（最高法院97年台上字第29
    84號判決）。
  ⒉查告訴人於警詢時雖僅陳稱：當時被告洪敬勛、張建勝以徒
    手方式打伊頭部及肩部等語，而未詳細描述遭傷害之情節，
    然此係負責詢問之警員未詢問細節所致，況此部分之陳述內
    容與其偵查中、審理中之證詞並無任何矛盾之處，揆諸首揭
    最高法院判決意旨，自不能以其「先後詳簡之別」，即悉予
    摒棄。又告訴人於偵查中及審理中一致證述：係遭被告2人
    共同壓制在地及毆打告訴人之頭部、肩膀，原審判決認其證
    詞有明顯差異部分，核與卷證資料不符。況告訴人並非攝影
    機器，其在描述被告2人涉嫌傷害之過程，受限於只能以文
    字說明，無法以圖像展示，自可能於前後作證過程在文字用
    語上產生落差，或囿於時間經過記憶淡忘而在描述傷害過程
    之先後順序或內容之詳細簡略上有些微差異。原審判決未綜
    合判斷證人之觀察力、記憶力及陳述力，以判斷其陳述之真
    偽，竟針對其枝節上之差異，先後詳簡之別，即悉予摒棄，
    實與論理法則有所違背。
  ⒊原審判決認：依告訴人所言，本案其是以正面朝地遭壓制在
    地、無法轉頭（包含抬頭）觀看係何人毆打之姿勢而遭毆打
    頭部，此所可能造成的傷勢部位，應係頭頂或後腦杓部位云
    云（見該判決第5頁）。然查，告訴人於審理中證稱：「（
    法官問：你被壓制在地上的時候，頭部有無去撞到地上？）
    沒有」、「（法官問：頭部的傷勢怎麼來的？）我試圖想爬
    起來，他們就用拳頭打我的頭」，足見被告2人傷害告訴人
    之過程中，告訴人有試圖掙扎或躲避，告訴人並非一動不動
    遭被告2人毆打，則在連續之動態過程中，告訴人所受之頭
    部傷勢，可能受到被告2人站立之相對位置、出手毆打的角
    度、力道之不同，而影響告訴人頭部之傷勢部位，此為基於
    論理及經驗法則之合理推論，遽原審判決竟認為告訴人頭部
    所可能造成的傷勢部位，僅限於「頭頂或後腦杓」部位，明
    顯忽略告訴人前述伊有試圖爬起來之證詞及告訴人之掙扎或
    躲避可能造成傷勢部位不限於「頭頂或後腦杓」部位，原審
    判決之論斷恐非適當。
  ⒋查被告於案發後至佑民醫院急診檢傷，急診檢傷紀錄單上記
    載：「患者表示剛跌倒現右上臂及肩部痛，右上肢活動困難
    變形」；於同日下午6時7分許，醫生所開立之診療紀錄上則
    記載：「chief complaints：Right elbow and shoulder
    painful due to high fall about 1.5m height just now
    ；Head injury with abrasion」（即病患主訴：右手肘、
    肩之傷勢，係剛從高1.5公尺處摔落所導致）。前者係記載
    告訴人「跌倒」，後者係記載告訴人「自1.5公尺高處摔落
    （fall）」，兩者之記載已有差異。且高度1.5公尺將近半
    層樓高，若係從1.5公尺高處墜落，當不致於記載為「跌倒
    」，而應記載為「摔落」。況難以想像告訴人從1.5公尺高
    處墜落，告訴人之腳部竟然完全沒有受傷，而只有身體上半
    身及頭部受傷。且告訴人於審理中已經否認其於就醫時曾向
    醫護人員講述其係跌倒或高處墜落而受傷，則病歷資料之記
    載顯有錯誤。且該部分之記載只是傳聞，醫護人員均非本案
    之目擊者，自難僅憑難以查核真偽之傳聞，遽予推論告訴人
    所受傷勢並非被告2人共同毆打所致。又證人鄒碧霞於審理
    中結證稱：「（檢察官問：妳去急診室時，醫生或護士有無
    問妳兒子怎麼受傷的？）有，我說被打的」、「（檢察官問
    ：妳有無跟醫生或護士說妳兒子是從高處跌下來的？）沒有
    」等語，益徵告訴人之病歷就受傷原因之記載部分，顯有錯
    誤情形。告訴人既已否認病歷之記載正確，復有證人鄒碧霞
    證述病歷之記載錯誤，原審判決徒以錯誤之病歷紀錄，遽認
    告訴人所述不可採信，實非適當。
  ⒌亞洲大學附屬醫院109年1月30日院醫事病字第109000069號函
    覆之告訴人張朝勝病歷資料，係記載其頭部傷勢是「108年4
    月13日工作時（when working）被朋友揍」所導致。然查，
    告訴人已於審理中證稱：「（被告洪敬勛之辯護人問：早上
    的爭執，沒有發生肢體上的衝突？）對」、（被告洪敬勛之
    辯護人問：早上沒有人打你？）對」「（法官問：那天在工
    地發生爭執的時候，你們有無互相發生肢體衝突？）有爭執
    ，但不是打架」、「（法官問：那天在工地的時候，你有無
    受傷？）沒有」等語，且被告洪敬勛、張建勝也都否認當天
    在工作時有毆打告訴人成傷之情事，自足認告訴人於108年4
    月13日工作時並未遭毆打成傷，則上述病歷資料之記載，顯
    有錯誤，不能憑之推論告訴人係在工作時遭毆打成傷，而非
    在其住處受傷。又亞洲大學附屬醫院之病歷記載告訴人係在
    108年4月13日「工作時」「被朋友揍」，然前述佑民醫院於
    108年4月13日17時57分許之急診病歷係記載告訴人「剛」「
    跌倒」、會診單係記載「剛」從高1.5公尺處「摔落（fall
    ）」，兩家醫院之病歷竟然在告訴人受傷時點、告訴人受傷
    原因之記載完全不同，若非兩家醫院之記載均有錯誤，否則
    告訴人豈有故意對不同醫院為不同陳述之動機？若告訴人有
    意攀誣被告2人，應係陳稱伊「在住處」被朋友揍，又豈會
    陳稱伊係「在工作時」被揍？若告訴人係「跌倒」或「自1.
    5公尺高處摔落（fall）」，又豈會向另一家醫院陳稱伊係
    「在工作時被朋友揍」？由此已可證明兩家醫院之病歷紀錄
    有關告訴人受傷原因部分，均不足憑採。另醫護人員究竟要
    如何記載病歷，是否依照告訴人所言精確記錄，或者只是依
    照自己的猜想去記載？告訴人根本無法得知，更無從糾正。
    由上述兩家醫院不一致的記載更可以證明，醫院病歷資料中
    有關造成病患受傷之原因，並非醫護人員特別注意之重點，
    其記載通常不精確甚至時有錯誤。本案佑民醫院及亞洲大學
    附屬醫院之病歷有關告訴人受傷原因之記載，均屬片面之傳
    聞紀錄，非但未經醫院查證核實，且有上述顯然之瑕疵可指
    ，自不能憑以推翻告訴人經過具結後所為之證詞。
  ⒍告訴人對於被告2人共同徒手毆打其頭部、肩膀之主要事實記
    憶深刻，且自警詢、偵查迄審理中關於此部分之證述內容均
    屬一致，自足採信。至於告訴人對於細節事項，因記憶不佳
    、案發時間已久、當場未特別注意等因素而有前後供述不一
    情形，尚無違背情理，自不得據此瑕疵指摘告訴人之證述內
    容無可採信。原審判決漏未依照首揭最高法院判決要旨，綜
    合審酌告訴人之觀察力、記憶力及陳述力，已有疏忽。況原
    審判決對於告訴人之陳述予以割裂，單獨觀察、分別評價，
    或針對其枝節上之差異，先後詳簡之別，即悉予摒棄，此證
    據之判斷自欠缺合理性而與事理不侔，恐與論理法則有所違
    背，所為判決有當然違背法令之嫌。
  ㈡證人張水泉、鄒碧霞、張峻誠之證詞，均足以補強告訴人之
    證詞：
  ⒈原審判決認證人張水泉就告訴人如何遭推倒、遭壓制之姿勢
    （正面朝上或正面朝地）、頭部有無撞地等被害過程之重要
    情節，與告訴人所述有嚴重歧異，無從作為擔保告訴人指證
    真實性之補強證據云云。然查：證人張水泉已於審理中證稱
    ：伊當時很慌張等語，則證人張水泉因為慌張而未注意到前
    述細節，合乎常情。況證人張水泉之證詞與告訴人之證詞有
    些微歧異，適可證明渠等並無勾串證詞之情事。另證人張水
    泉就被告2人有共同壓制告訴人在地並徒手毆打告訴人之主
    要事實，與告訴人及其他證人之證詞互核一致，自足以作為
    告訴人證詞之補強證據。
  ⒉原審判決認證人鄒碧霞稱告訴人係身體斜躺遭壓制在地，此
    已與告訴人所述係正面朝地遭壓制在地不同，而認證人鄒碧
    霞之證詞不可採信云云，然查：被告2人共同毆打告訴人，
    告訴人有掙扎或閃躲已如前述，則證人鄒碧霞記憶中見告訴
    人係「身體斜躺」遭壓制在地，與告訴人所述係「正面朝地
    」遭壓制在地不同，僅係證人鄒碧霞與告訴人就諸多動態過
    程中所描述之時間點不同或用語不同所致，其主要表達告訴
    人遭被告2人「壓制在地」並且毆打之主要事實並無分別，
    尚難認此細節足以構成證人鄒碧霞證詞之重大瑕疵。證人鄒
    碧霞於審理中證稱：被告2人同時動手打告訴人、被告張建
    勝用拳頭打告訴人的頭部、用拳頭一直揍，腳也被壓住等語
    ，已經具體說明被告2人如何毆打告訴人，原審判決竟認為
    ：證人鄒碧霞無法描述被告2人之具體毆打行為為何云云，
    顯與證人鄒碧霞之證述內容不符。另證人鄒碧霞已明確證述
    ：被告2人走之後，告訴人並沒有自己跌倒受傷等語，更足
    以佐證告訴人所受傷勢就是被告2人毆打所致，原審判決就
    此部分並未說明是否可採之理由，亦非妥適。
  ⒊證人張峻誠於審理中證稱：伊看到有一個人壓在告訴人身上
    ，告訴人趴在地上，被告2人有動手打告訴人等語，經核與
    告訴人、證人張水泉、鄒碧霞之證詞均屬一致，足以採信，
    原審判決竟認證人張峻誠無法具體描述被告2人究係以何種
    方式傷害告訴人或告訴人是否因此受到何種傷害云云，核與
    卷證資料不符，顯有瑕疵。
  ⒋原審判決以：證人張水泉、鄒碧霞、張峻誠分別為告訴人之
    父母、兒子，其等所述是否有偏袒告訴人或故為附和告訴人
    之詞，本值懷疑云云，然證人張水泉、鄒碧霞、張峻誠均於
    偵查或審理中經過具結擔保其證詞之可信度，自不能單憑渠
    等與告訴人為親屬，就認為渠等均甘受偽證罪處罰之風險而
    作虛偽證述。另原審判決以告訴人及證人張水泉、鄒碧霞、
    張峻誠均未當場報警而認為不合常情。然查，被告2人毆打
    告訴人之時間短暫，被告洪敬勛又係告訴人之雇主，被告張
    建勝係告訴人之同事，或許是在場證人來不及報警，或許是
    告訴人可能一時不想追究，或囿於雇主、同事關係而未報警
    ，未報警或告訴人為何於案發後2個月才報警之動機與原因
    有諸多可能，惟均不足以憑之推論被告2人並無毆打告訴人
    成傷之行為。
  ㈢被告洪敬勛於警詢時、偵查中及審理中均陳稱：當時被告張
    建勝用手勒住告訴人脖子，並將告訴人壓制在地上等語；被
    告張建勝就此部分也坦白承認，此節核與告訴人及證人張水
    泉、鄒碧霞、張峻誠之證詞相符，更可以佐證告訴人所言非
    虛，原審判決漏未斟酌及此，率爾認定被告2人並無傷害告
    訴人之犯行，顯有疏漏。
  ㈣綜上所述，原判決認事用法尚嫌未洽，爰依法提起上訴，請
    將原判決撤銷，更為適當合法之判決云云。
八、惟查，檢察官上訴意旨，就被告洪敬勛、張建勝2人所涉傷
    害張朝勝之犯行，仍未提出其他積極證據證明被告洪敬勛、
    張建勝確有公訴意旨所指傷害張朝勝之犯行，均仍以前揭被
    告洪敬勛、張建勝之供述，及證人張朝勝、張水泉、鄒碧霞
    、張峻誠等之證述，擇其不利於被告洪敬勛、張建勝者，採
    為被告2人有罪之論據。然此業經原審就採證法則，詳細說
    明其取捨之依據，本院認為檢察官上訴所述各節，仍不足以
    動搖原判決之基礎。本件檢察官之上訴，並無理由，應予駁
    回。
據上論斷，應依刑事訴訟法第368條，判決如主文。
本案經檢察官吳皓偉提起公訴，由檢察官林士富提起上訴，檢察
官周穎宏到庭執行職務。
中　　華　　民　　國　  110　　年　　8　　月　　26　　日
            刑事第七庭  審判長法  官  梁  堯  銘
                              法  官  羅  國  鴻
                              法  官  張  智  雄
以上正本證明與原本無異。
不得上訴。
                              書記官  陳  玫  伶
　　　　　　　　　　　　　　　
中　　華　　民　　國　　110 　年　　8 　　月　　26　　日